【裁判字號】    98,訴,1468
【裁判日期】    990126
【裁判案由】    違反槍砲彈藥刀械管制條例
【裁判全文】
臺灣高雄地方法院刑事判決              98年度訴字第1468號
公  訴  人  臺灣高雄地方法院檢察署檢察官
被      告  乙○○
選任辯護人  范仲良律師
上列被告因違反槍砲彈藥刀械管制條例案件，經檢察官提起公訴
（98年度偵字第21532號），本院判決如下：
    主  文
乙○○未經許可，寄藏可發射子彈具有殺傷力之改造槍枝，處有
期徒刑年捌月，併科罰金新臺幣拾萬元，罰金如易服勞役，以
新臺幣壹仟元折算壹日。扣案之改造手槍壹支（仿FN廠半自動手
槍型式，槍枝管制編號：0000000000，含彈匣壹個）及金屬槍管
壹支均沒收。
    事  實
一、乙○○未經許可，基於寄藏可發射金屬或子彈具有殺傷力之
    槍枝、子彈及槍枝之主要零件等犯意，於民國98年7 月16日
    夜間0 時許，在高雄市○○區○○路與文忠路口處，受甲○
    ○（另行由臺灣高雄地方法院檢察署檢察官偵查中）所託寄
    藏具殺傷力之仿FN廠半自動手槍1 支、改造子彈1 顆及金屬
    槍管半成品1 支（另有不具殺傷力之空氣槍1 支，槍枝管制
    編號0000000000），帶回其位在高雄縣大樹鄉○○路122 之
    3 號9 樓之住處後，藏放在該住處房間衣櫃抽屜中。嗣警於
    98年7 月19日下午3 時15分許在上開住處執行搜索，始查獲
    上開物品。
二、案經高雄市政府警察局移送臺灣高雄地方法院檢察署檢察官
    偵查起訴。
    理  由
一、按被告以外之人於審判外之言詞或書面陳述，除法律有規定
    者外，不得作為證據；又被告以外之人於審判外之陳述，雖
    不符第159 條之1 至第159 條之4 之規定，但經當事人於審
    判程序同意作為證據，法院審酌該言詞陳述或書面陳述作成
    時之情況，認為適當者，亦得為證據；當事人、代理人或辯
    護人於法院調查證據時，知有第159 條第1 項不得為證據之
    情形，而未於言詞辯論終結前聲明異議者，視為有前項之同
    意，刑事訴訟法第159 條第1 項、第159 條之5 規定甚明。
    經查，本判決後開所引用之各該被告以外之人於審判外之陳
    述（包括書面陳述），雖屬傳聞證據，惟業經被告乙○○、
    辯護人及檢察官於審理期日時均表示無意見而不予爭執，且
    迄至言詞辯論終結前亦均未聲明異議，本院審酌上開證據資
    料製作時之情況，尚查無違法不當之瑕疵，亦認為以之作為
    證據應屬適當，故揆諸前開法律規定與說明，爰逕依刑事訴
    訟法第159 條之5 規定，認前揭證據資料均例外有證據能力
    。
二、訊據被告固坦承為警查獲之裝槍紙盒及內容物是友人甲○○
    於98年7 月16日夜間0 時許，在高雄市○○區○○路與文忠
    路口處所交付，且員警有於前開時、地查獲如事實欄所示槍
    枝、子彈及金屬槍管等事實，惟矢口否認有何寄藏槍、彈及
    槍管之犯行，辯稱：甲○○交付當時說內放的是BB槍，伊拿
    回來後，從未打開來看，直到警察搜索時打開該紙盒，伊才
    知裡面有事實欄所示槍枝、子彈及金屬槍管云云。經查：
   1、本件查獲過程，乃高雄市政府警察局刑警大隊員警於98年
      7 月19日下午3 時15分許持本院核發98年度聲搜字第1245
      號搜索票前往被告位在高雄縣大樹鄉○○路122 之3 號9
      樓之住處搜索，在該住處房間衣櫃抽屜中搜得一黑色紙盒
      （下稱系爭紙盒），經警打開來看，發覺內有一白色半透
      明塑膠袋，袋中放置如事實欄所示之槍枝、子彈、金屬槍
      管及一支空氣槍（不具殺傷力，詳下述，槍枝管制編號：
      0000000000）等情，業據被告所不爭，且有本院98年度聲
      搜字第1245號搜索票、高雄市政府警察局刑警大隊搜索扣
      押筆錄、扣押物品目錄表、查獲照片18張附卷可稽（見偵
      卷第5-10、40-48 頁），並經本院勘驗本案查獲當時之蒐
      證錄影光碟無誤，亦有勘驗報告及照片存卷為憑（見本院
      卷第28-63 頁），合先敘明。
   2、被告雖辯稱系爭紙盒是甲○○所交付的，其均未打開，不
      知內有事實欄所示槍枝、子彈及金屬槍管云云。然查，被
      告初於警詢時供稱：「查獲槍枝是甲○○的，他是在98年
      7 月16日夜間0 時許，在高雄市○○區○○路與文忠路口
      拿一個箱子給我，我就將該箱子拿回住處放置。他當時告
      訴我裡面放的是BB槍，他說要寄放幾天，過幾天他就會來
      找我拿回去，所以我就沒有打開來看」等語（見偵卷第15
      頁），嗣於偵查中則先供稱：「甲○○打電話給我，叫我
      去他那裡。於98年7 月15日夜間12時許，在他住處樓下，
      他拿一個箱子給我，說裡面裝BB槍，要先放在我那裡1、2
      天，就會來拿回去」等語（見偵卷第55頁）；後又稱：「
      甲○○在我被查獲前2 天拿給我的，他說他要搬回裕誠路
      住處，裡面是BB槍，故寄放在我這裡」等語（見偵卷第60
      頁）；於本院審理中則改稱：「甲○○當初在搬家，我剛
      好去找他，他就拿給我，說是BB槍，我想說他要搬家不要
      了，我才拿回家」等語（見本院卷第84頁），就其為何於
      98年7 月16日夜間0 時許與甲○○見面，以及甲○○是否
      有向其表示系爭紙箱及內容物僅寄放幾天，過幾天就會取
      回等節，前後供述均不相同，衡諸常情，苟被告確實從未
      打開系爭紙盒，主觀上自無違法之認知，應無必要對於前
      揭細節事項為不同之陳述，故其辯稱不知紙盒內有如事實
      欄所示槍枝、子彈及金屬槍管云云，是否屬實，已非無疑
      。
   3、本件查獲裝事實欄所示槍枝、子彈及金屬槍管之系爭紙箱
      ，並未彌封，也無任何上鎖、黏著裝置，可輕易打開。而
      扣案槍彈、槍管及前揭空氣槍雖同放在一白色半透明塑膠
      袋內再置於系爭紙箱中，然該白色塑膠袋亦僅為一般裝放
      物品使用之袋子，並無任何夾練或封口機制，內部所放置
      物品即可一覽無遺，且因該塑膠袋容量有限，材質非為硬
      質，扣案槍彈、槍管放置於該塑膠袋中時，以手碰觸，即
      可輕易觸得槍枝、子彈、槍管之輪廓，並發覺袋中絕非僅
      有空氣槍之存在，此觀上開查獲照片、勘驗報告及照片自
      明。而衡諸常情，一般人受他人委託保管物品，為免將來
      返還時發生爭議，均會查看所託物品為何。且甲○○係於
      夜間0 時許單獨交付系爭紙盒與被告，若所託非為貴重或
      需隱密之物，何須在此情形下交付。再者，系爭紙盒內之
      扣案槍彈、槍管及前述之空氣槍，經本院當庭勘驗結果，
      合計淨重1.8 公斤（見本院卷第84頁審理筆錄），重量不
      輕，若系爭紙盒內僅置放空氣槍，一般人均會於接手該紙
      盒後懷疑其重量，並進而查看其內容物是否確僅有空氣槍
      。況被告於偵查中自承：「箱子沒有彌封，也沒有貼膠帶
      ，如果我要打開，隨時都可以打開」等語甚明（見偵卷第
      56頁），則以上開種種常情觀之，被告豈有對系爭紙盒內
      容物未加聞問、從未開啟查看之理？被告供稱其不知內有
      扣案之槍彈、槍管云云，顯悖於常情。至於辯護人辯以槍
      彈係放在不透明之袋子中，有偵卷第44、45頁照片可證，
      被告應不知其內容物云云，然辯護人所指照片中之藍色不
      透明袋子，乃係警方為免污染扣案之槍彈等物上存之跡證
      （如指紋）所用以取出扣案槍彈等物之袋子，非屬原本扣
      案槍彈等物所存之袋子，此由本院之勘驗照片即可得證（
      見本院卷第30-39 頁），是辯護人所辯，已與事實不符，
      難認辯護人所辯得作為對被告有利之認定。綜上所述，本
      件被告確有明知而持有扣案槍彈、槍管之行為，應堪認定
      。
   4、本件扣案之槍彈、金屬槍管，經送鑑定結果，其中手槍1
      支（槍枝管制編號0000000000），認係仿FN廠半自動手槍
      製造之槍枝，換裝土造金屬槍管而成，擊發功能正常，可
      供擊發適用子彈使用，認具殺傷力；送鑑子彈1 顆，認係
      非制式子彈，由金屬彈殼組合直徑9.0mm 金屬彈頭而成，
      經試射，可擊發，認具殺傷力；再送鑑槍管1 支，認係土
      造金屬槍管半成品。至另送鑑手槍1 支（槍枝管制編號00
      00000000），認係氣體動力式槍枝，以填充氣體為發射動
      力，經以金屬彈丸測試3 次，其中彈丸（直徑6.0mm 、重
      量0.88g ）最大發射速度為63公尺/ 秒，計算其動能為1.
      7 焦耳，換算其單位面積動能為6.0 焦耳/ 平方公分。有
      內政部警政署98年8 月18日刑鑑字第0980106178號槍彈鑑
      定書存卷可考（見偵卷第74-75 頁）。而參照該鑑定書所
      附殺傷力之判斷數據，應認該氣體動力式槍枝不具殺傷力
      ，附此敘明。
   5、被告確有明知而持有扣案槍彈、槍管之行為有如上述，然
      按槍砲彈藥刀械管制條例第7 條第4 項，係將持有與寄藏
      手槍罪為分別之處罰規定，而寄藏與持有，均係將物置於
      自己實力支配之下，僅寄藏必先有他人之持有行為，而後
      始為之受寄代藏而已，故寄藏之受人委託代為保管，其保
      管之本身，亦屬持有，不過，此之持有係受寄之當然結果
      ，不應另就持有予以論罪。本件並無證據足資證明甲○○
      有贈與、出賣或前已拋棄扣案槍彈、槍管所有權之事實，
      再參諸被告與甲○○原為朋友關係，且被告迭於警詢、偵
      查及審理時均稱扣案槍彈、槍管為甲○○所交付保管，又
      被告於收受扣案槍彈、槍管後，即於98年7 月19日下午3
      時15分許遭緝獲後入監服刑，有被告之臺灣高等法院在監
      在押全國紀錄表在卷可稽，致甲○○無法取回扣案槍彈、
      槍管之情以觀，顯難認被告於發現甲○○所交付之槍彈、
      槍管後，有另行基於為自己持有之意，將扣案槍彈、槍管
      侵占而持有之，是被告主觀意圖，應係於甲○○取回扣案
      槍彈、槍管前，基於朋友情誼，代為保管，依前開說明，
      其所為應係未經許可，寄藏扣案槍彈、槍管。此外，本案
      復有扣案如事實欄所示具有殺傷力之改造手槍1 支、及具
      有殺傷力口徑9mm 之非制式子彈1 顆及土造金屬槍管半成
      品1 支可資佐證，本件事證明確，被告寄藏槍彈、槍枝之
      主要組成零件犯行，洵堪認定，應予依法論科。
三、核被告所為，係犯槍砲彈藥刀械管制條例第8 第4 項之未經
    許可，寄藏可發射子彈具有殺傷力之改造槍枝罪、同條例第
    12條第4 項之未經許可，寄藏子彈罪及第13條第4 項持有槍
    枝之主要組成零件罪。被告以一寄藏行為，同時觸犯上開3
    罪名，為想像競合犯，應從一重之未經許可，寄藏可發射子
    彈具有殺傷力之改造槍枝罪處斷。爰審酌被告所為對社會治
    安及人民生命財產具有潛在之危害威脅，惟念其係基於朋友
    情誼而為甲○○寄藏，且並未持該具有殺傷力之改造手槍、
    子彈、槍管等物另犯他罪等一切情狀，量處如主文所示之刑
    ，罰金部分並依刑法第42條第3 項前段規定諭知易服勞役之
    折算標準。扣案可發射子彈具有殺傷力之仿FN廠半自動手槍
    製造之改造手槍1 支（槍枝管制編號0000000000）及土造金
    屬槍管半成品，均屬違禁物，不問何人所有，應依刑法第38
    條第1 項第1 款規定，併予宣告沒收。至具有殺傷力由金屬
    彈殼組合直徑9.0mm 金屬彈頭而成之非制式改造子彈1 顆，
    經送鑑定時試射擊發後，其彈頭與彈殼分離，已失子彈之外
    形及功能；又扣案不具殺傷力之氣體動力式手槍（槍枝管制
    編號0000000000），均非屬違禁物，爰均不宣告沒收之。
據上論斷，應依刑事訴訟法第299條第1項前段，槍砲彈藥刀械管
制條例第8 條第4 項、第12條第4 項、第13條第4 項，刑法第11
條前段、第55條、第42條第3 項前段、第38條第1 項第1 款，判
決如主文。
本案經檢察官鄧怡君到庭執行職務。
中    華    民    國    99    年    1     月    26    日
              刑事第十七庭  審判長法  官  陳建和
                                  法  官  陳君杰
                                  法  官  余銘軒
以上正本證明與原本無異。
如不服本判決應於收受送達後10日內向本院提出上訴書狀，並應
敘述具體理由；如未敘述上訴理由者，應於上訴期間屆滿後20日
內向本院補提理由書（均須按他造當事人之人數附繕本）「切勿
逕送上級法院」。
中    華    民    國    99    年    1     月    26    日
                                  書記官  吳書逸
附錄論罪科刑法條
槍砲彈藥刀械管制條例第8條
未經許可，製造、販賣或運輸鋼筆槍、瓦斯槍、麻醉槍、獵槍、
空氣槍或第4條第1項第1款所定其他可發射金屬或子彈具有殺傷
力之各式槍砲者，處無期徒刑或5年以上有期徒刑，併科新臺幣1
千萬元以下罰金。未經許可，轉讓、出租或出借前項所列槍枝者
，處5年以上有期徒刑，併科新臺幣1千萬元以下罰金。
意圖供自己或他人犯罪之用，而犯前二項之罪者，處無期徒刑或
7年以上有期徒刑，併科新臺幣1千萬元以下罰金。
未經許可，持有、寄藏或意圖販賣而陳列第 1 項所列槍枝者，
處3年以上10年以下有期徒刑，併科新臺幣700萬元以下罰金。
第 1 項至第 3 項之未遂犯罰之。
槍砲彈藥刀械管制條例第12條
未經許可，製造、販賣或運輸子彈者，處 1 年以上 7 年以下有
期徒刑，併科新台幣 500 萬元以下罰金。
未經許可，轉讓、出租或出借子彈者，處 6 月以上 5 年以下有
期徒刑，併科新台幣 300 萬元以下罰金。
意圖供自己或他人犯罪之用，而犯前二項之罪者，處 3 年以上
10 年以下有期徒刑，併科新台幣 700 萬元以下罰金。
未經許可，持有、寄藏或意圖販賣而陳列子彈者，處 5 年以下
有期徒刑，併科新台幣 300 萬元以下罰金。
第 1 項至第 3 項之未遂犯罰之。
槍砲彈藥刀械管制條例第13條
未經許可，製造、販賣或運輸槍砲、彈藥之主要組成零件者，處
3年以上10年以下有期徒刑，併科新台幣700萬元以下罰金。未經
許可，轉讓、出租或出借前項零件者，處1年以上7年以下有期徒
刑，併科新台幣500萬元以下罰金。
意圖供自己或他人犯罪之用，而犯前 2 項之罪者，處 5 年以上
有期徒刑，併科新台幣 1000 萬元以下罰金。
未經許可，持有、寄藏或意圖販賣而陳列第 1 項所列零件者，處
6 月以上5 年以下有期徒刑，併科新台幣 300 萬元以下罰金。
第 1 項至第 3 項之未遂犯罰之。

司法院資訊處製作；財團法人民間司法改革基金會備份。
